【裁判字號】    99,交抗,31
【裁判日期】    990709
【裁判案由】    違反道路交通管理處罰條例聲明異議
【裁判全文】
臺灣高等法院花蓮分院交通事件裁定      99年度交抗字第31號
抗  告  人
即受處分人  甲○○
上列抗告人因違反道路交通管理處罰條例案件，不服臺灣花蓮地
方法院中華民國99年5月28日99年度交聲字第192號裁定，提起抗
告，本院裁定如下：
    主  文
抗告駁回。
    理  由
一、抗告意旨略以：抗告人於91年6月把機車借給丈夫之朋友林
    永山，林永山於借車後不久就自殺身亡，在林永山死亡前曾
    於91年7月19日酒後駕車遭舉發，抗告人亦於收到非本人罰
    單後即前往花蓮監理站做出聲明。花蓮監理站於95年4月13
    日以花監違字第裁44-P00000000號裁決處罰鍰5800元並吊銷
    牌照，該裁決書是抗告人的女兒用抗告人的印章代收，抗告
    人知道此事已在20天之後，後來抗告人也忘記此事，直到99
    年5月17日又收到罰金文件，抗告人於當日就去監理站提聲
    明異議，請求本院了解事實真相，更為適法之裁定。
二、本案經本院審理結果，認原審以抗告人聲明異議逾期而駁回
    之裁定，認事用法核無違誤，應予維持，理由如下：
  (一)按法院受理有關交通事件，準用刑事訴訟法之規定；其處理
    辦法，由司法院會同行政院定之，道路交通管理處罰條例第
    89條定有明文。再按，法院對於提起自訴或公訴之案件，應
    先為形式上之審理，如經形式上審理後，認為欠缺訴訟之要
    件，即應為形式之判決，毋庸再為實體上之審理（最高法院
    72年台上字第4481號判例參照），此項原則一體適用於所有
    案件，符合公平之要求。再按「受處分人不服第8條主管機
    關所為之處罰，得於接到裁決書之翌日起20日內，向管轄地
    方法院聲明異議」、「交通法庭認聲明異議不合法律上之程
    式或其異議權已經喪失者，應以裁定駁回之」，道路交通管
    理處罰條例第87條第1項、同條例第89條後段所授權訂立之
    道路交通案件處理辦法第18條前段分別定有明文。故受處分
    人自應於上開規定之期間內向法院聲明異議，倘受處分人逾
    期異議，即於法不合，法院自應裁定駁回。
  (二)駕駛人林永山於民國91年7月19日02時54分駕駛抗告人即受
    處分人甲○○所有之RAD-753號輕型機車，在花蓮市○○路
    454號前，因「酒精濃度過量駕駛經測為0.47MG/L」及「未
    懸掛號牌行駛」之違規行為，經花蓮縣警察局舉發以花交警
    字第P00000000號通知單舉發之，原處分機關於95年4月13日
    日依道路交通管理處罰條例第12條第1項第7款、第12條第2
    項規定，就「領有號牌而未懸掛」之違規部分以花監違字第
    裁44-P00000000號裁決抗告人即該輕型機車所有人罰鍰新台
    幣（下同）5,800元並牌照吊銷，該裁決書於95年4月17日送
    達抗告人，有蓋有抗告人私章之裁決書及送達證書各1紙（
    均為影本）附卷可稽（原裁定認該裁決書係由抗告人甲○○
    親收，惟抗告人辯稱係由其女兒代收，詳如後述）。然抗告
    人卻遲至99年5月13日始向原處分機關遞狀聲明異議，有聲
    明異議狀在卷可查，足見抗告人之聲明異議已逾前述20日之
    法定期間，從而抗告人之聲明異議不合法律上程式，且無從
    補正，揆諸前揭說明，原裁定將抗告人之異議駁回，經核於
    法並無違誤，應予維持。
  (三)抗告人雖辯稱係其女兒代收該裁決書而非其本人親收，惟按
    「處理違反道路交通管理事件，有關文書送達之程序，依行
    政程序法之規定」、「於應送達處所不獲會晤應受送達人時
    ，得將文書付與有辨別事理能力之同居人、受雇人或應送達
    處所之接收郵件人員」，道路交通管理事件統一裁罰基準及
    處理細則第5條、行政程序法第73條第1項前段分別定有明文
    ，縱使抗告人所辯屬實，該裁決書係由其女兒代收而非抗告
    人親收，然而該裁決書既已送達應受送達人之住居所，並由
    有辨別事理能力之同居人代收，仍已生合法送達效力，是以
    抗告人所辯洵無可採。又依道路交通管理處罰條例第12條規
    定之違規行為，係以車輛所有人為裁罰對象，故原處分機關
    以抗告人有同條第1項第7款、第2項規定，就「領有號牌而
    未懸掛」之違規部分裁罰抗告人，亦無違誤，故抗告人以「
    收到非本人罰單」為由抗辯，亦無可採，附此敘明。
三、據上論結，應依道路交通案件處理辦法第26條，刑事訴訟
    法第412條，裁定如主文。
中    華    民    國    99    年    7     月    9     日
                  交通法庭審判長法  官  謝志揚
                                法  官  賴淳良
                                法  官  劉雪惠
以上正本證明與原本無異。
本件不得再抗告。
中    華    民    國    99    年    7     月    9     日
                                書記官  陳萬山

司法院資訊處製作；財團法人民間司法改革基金會備份。
